臺灣高等法院高雄分院刑事判決　　　　　　　　　　九十一年度交上易字第八七號
　　上　訴　人
　　即　被　告　丁○○
右上訴人因過失傷害案件，不服台灣屏東地方法院九十年度交易字第二七一號中華民
國九十一年一月二十四日第一審判決（起訴案號：台灣屏東地方法院檢察署九十年度
偵字第七０九二號），提起上訴，暨台灣屏東地方法院檢察署移送併辦（九十一年度
偵字第一四九０號），本院判決如左：
    主  文
上訴駁回。
丁○○緩刑貳年。
    事實及理由
一、本案經本院審理結果，認第一審判決認事用法及量刑均無不當，應予維持，並引
    用第一審判決書記載之事實、證據及理由（如附件）。
二、上訴人即被告丁○○（下稱被告）上訴意旨以：其與告訴人丙○○、乙○○已達
    成和解，原判決未及審酌，量刑過重等語，並提出和解書一紙為證。
三、惟查被告於九十年七月七日下午五時五十五分許，駕自小客車行經屏東市○○路
    與香揚巷交岔路口，欲左轉進入香揚巷，本應注意讓直行車先行，而依當時亦無
  不能注意之情事，竟疏未注意告訴人騎機車附載乙○○，沿民生路由東往西方向
    直行，亦至該交岔路口，被告車閃避不及，乃碰撞告訴人機車左側車身，致人車
    倒地，告訴人因而受有左肩部擦傷三乘三甲分、左小腿擦傷三乘三甲分、下背部
    挫傷等傷害，乙○○亦受有左手肘、左手第五指、左膝、右膝及右小腿等處挫傷
    等事實，業據被告坦承不諱，核與告訴人及乙○○指述情節相符，並有驗傷診斷
    書附卷可稽（見警卷）；又告訴人之傷害係因被告之過失行為所致，二者間有相
    當因果關係。原審判決因認被告犯行明確，且被告於肇事後，在偵查機關發覺前
    ，即向前來處理車禍事宜之警員袁中道自首其為肇事人，並表示接受裁判，應依
    刑法第六十二條前段之規定，減輕其刑，另審酌被告之素行、過失之程度、告訴
    人所受傷害、及其犯後態度等一切情狀，量處有期徒刑三月，並諭知易科罰金之
    折算標準。認事用法核無違誤，量刑亦屬相當。被告上訴意旨指摘原判決量刑過
    重，為無理由，應予駁回。
四、查被告未曾受有期徒刑以上刑之宣告，有台灣高等法院被告全國前案紀錄表附卷
    可憑，且事後已與被害人成立和解，有和解書一件可證（見本院卷），其經此偵
    審教訓，應知警惕諒無再犯之虞，本院認所宣告之刑，以暫不執行為適當，併諭
    知緩刑二年，以勵自新。
五、移送併辦意旨另以：被告於上開時、地駕車，因過失撞及告訴人丙○○機車，致
    人車倒地，乙○○因而受有左手肘、左手第五指、左膝、右膝及右小腿等處挫傷
    ，被告此部分亦涉犯刑法第二百八十四條第一項前段之過失傷害罪嫌。本院查告
    訴人乙○○於上開時地受傷後，已知被告犯行，竟遲至九十一年二月十八日始向
    屏東縣警察局屏東分局提出告訴，已逾六個月告訴期間，其告訴顯非合法。此部
    分告訴既不合法，欠缺訴追要件，即與已論罪科刑之上開部分無裁判上一罪之不
    可分關係，自不得併予審理（最高法院八十八年度台上字第三四八四號判決意旨
    參照），宜退還檢察官另行處理，併予指明。
據上論斷，應依刑事訴訟法第三百六十八條、第三百七十三條、刑法第七十四條第一
款，判決如主文。
本案經檢察官彭南雄到庭執行職務。
中      華      民      國    九十一    年      五      月      七      日
                              臺灣高等法院高雄分院刑事第二庭
                                  審判長法官  曾永宗
          法官  邱永貴
                                        法官  郭玫利
右正本證明與原本無異。
不得上訴。
                                      書記官  高惠珠
中    華    民    國     九十一     年       五       月       九       日
附錄本判決論罪科刑法條
中華民國刑法第二百八十四條第一項：
因過失傷害人者，處六月以下有期徒刑、拘役或五百元以下罰金，致重傷者，處一年
以下有期徒刑、拘役或五百元以下罰金。
                                                                        Ａ
附件：
臺灣屏東地方法院刑事判決                          九十年度交易字第二七一號
    甲  訴  人  臺灣屏東地方法院檢察署檢察官
    被      告  丁○○  男四十三歲（民國○○○年○○月○○日生）
                        住彰化縣鹿港鎮溝墘里祺盤巷十三之三號
                        身分證統一編號：Ｎ一二三六五七五五號
右列被告因過失傷害案件，經檢察官提起甲訴（九十年度偵字第七０九二號），本院
判決如左：
     主  文
丁○○過失傷害人，處有期徒刑參月，如易科罰金，以參佰元折算壹日。
     事  實
一、丁○○於民國九十年七月七日十七時五十分許，駕駛車牌號碼Ｄ六─九七八六號
    自小客車，沿屏東市○○路由西往東方向行駛，於同日十七時五十五分許，行經
    民生路與香揚巷之交岔路口欲左轉時，本應注意汽車行駛至交岔路口時，轉彎車
    應讓直行車先行，而依當時天候晴，日間自然光線，道路無障礙物，視距良好，
    依其智識、能力亦無不能注意之情事，竟疏於注意，致未留意該交岔路口往來車
    輛之動態，而貿然於該交岔路口左轉，適有丙○○騎乘ＰＩＰ─一九六號重型機
    車附載友人乙○○，沿民生路由東往西方向直行，進入該交岔路口，丁○○閃避
    不及，其自用小客車前保險桿因而碰撞機車左側車身，致丙○○人車倒地，受有
    左肩部擦傷三乘三甲分、左小腿擦傷三乘三甲分、下背部挫傷等傷害（乙○○受
    傷部分未據提出告訴）。丁○○肇事後，在未經有偵查權限之機關或甲務員發覺
    為前，向到場處理本件車禍之員警自首陳明其為肇事者，並願接受裁判。
二、案經丙○○訴由屏東縣警察局屏東分局報告台灣屏東地方法院檢察署檢察官偵查
    起訴。
     理  由
一、被告丁○○固不否認在上開時、地與告訴人丙○○發生車禍事故之事實，惟否認
    有何過失行為，辯稱：當時是綠燈，伊已轉入第一車道，因對向有一部車子停下
    來讓伊左轉，當轉至第二車道時，告訴人就撞過來了等語。然查，上開事實，業
    經告訴人指述甚詳，並有財團法人屏東基督教醫院診斷證明書一紙及道路交通事
    故調查報告表一份在卷可稽，據告訴人陳稱「我騎在慢車道上，因為我左前方有
    一部小貨車，我跟著小貨車行進，到十字路口時，小貨車突然加速，我與小貨車
    間的距離被拉開，我看到被告突然轉進十字路口，我因為閃避不及，只好向右轉
    ，但還是撞到了，我當時的車速約三、四十甲里」（見本院九十一年一月十日審
    理筆錄），觀之被告及告訴人之供述，肇事當時告訴人之機車應已進入交岔路口
    ，被告係轉彎車輛，卻未對已進入交岔路口之直行機車禮讓，致兩車發生事故。
    按轉彎車輛應讓直行車輛先行，但直行車尚未進入交岔路口，而轉彎車已達中心
    處開始轉彎，直行車應讓轉彎車先行，道路交通安全規則第一百零二條第一項第
    六款定有明文，本件被告乃領有駕駛執照之汽車駕駛人，已駕駛汽車達二十八年
    之久等情，業據其供述明確，行經上開交岔路口，縱因他車禮讓而進入交岔路口
    ，但對於對向而來、亦已進入交岔路口之告訴人直行機車，仍應依上開規定讓直
 行車輛先行，而當時為晴天，光線為日間日然光線，現場路況良好，並無障礙物
    等情，亦經上開道路交通事故調查報告表記載明確，是依當時主、客觀情形，被
    告均無不能注意之情事，竟疏未注意禮讓對向直行機車，即貿然左轉，以致與告
    訴人發生擦撞，其有違上開道路交通安全規則至明，被告對本件車禍之發生具有
    過失責任，又告訴人之傷害係因被告之過失行為所致，二者間復有相當因果關係
    ，事證明確，被告犯行應可認定。
二、核被告丁○○所為，係犯刑法第二百八十四條第一項前段之過失傷害罪。被告於
    肇事後，在偵查機關發覺前，即向前來處理車禍事宜之警員袁中道自首其為肇事
    人，並表示接受裁判等情，業據被告供述明確，並經證人即前來處理車禍事宜之
    警員袁中道證述屬實，應依刑法第六十二條前段之規定，減輕其刑。爰審酌被告
    之素行、過失之程度、告訴人所受傷害、及其犯後態度等一切情狀，量處如主文
    所示之刑，並諭知易科罰金之折算標準。
據上論斷，應依刑事訴訟法第二百九十九條第一項前段，刑法第二百八十四條第一項
前段、第六十二條前段、第四十一條第一項前段，罰金罰鍰提高標準條例第一條前段
、第二條，判決如主文。
本案經檢察官何克昌到庭執行職務。
中      華      民      國    九十一    年      一      月    二十四    日
                                      臺灣屏東地方法院交通法庭
                                          審判長法  官  黃國永
                                                法  官  余德正
                                                法  官  陳姵君
右正本證明與原本無異。
對於本判決如有不服應於收受送達後十日內向本院提出上訴書狀上訴於台灣高等法院
高雄分院並按他造當事人之人數附具繕本。
                                                書記官   蔡德章
中      華      民      國      九十一      年    一    月    二十八   日
得上訴
附錄：
中華民國刑法第二百八十四條
 (過失傷害罪)
因過失傷害人者，處六月以下有期徒刑、拘役或五百元以下罰金，致重傷
者，處一年以下有期徒刑、拘役或五百元以下罰金。
從事業務之人，因業務上之過失傷害人者，處一年以下有期徒刑、拘役或
一千元以下罰金，致重傷者，處三年以下有期徒刑、拘役或二千元以下罰
金。
